臺灣南投地方法院民事裁定
110年度監宣字第147號
聲  請  人  邱光福    



關  係  人  臺中市政府
法定代理人  盧秀燕    
關  係  人  李亞穎    

上列聲請人聲請監護宣告事件，本院裁定如下：
    主    文
一、宣告邱光福（男，民國00年00月00日生，身分證統一編號Z0
    00000000號）為受監護宣告之人。
二、選定臺中市政府為受監護宣告人邱光福之監護人。
三、指定李亞穎（女，民國00年0月00日生，身分證統一編號：Z
    000000000號）為會同開具受監護宣告人邱光福財產清冊之
    人。
四、程序費用由受監護宣告人邱光福負擔。
    理    由
一、聲請意旨略以：聲請人邱光福因罹患思覺失調症，雖經送醫
    診治仍不見起色，近日更因精神障礙或其他心智缺陷，致不
    能為意思表示或受意思表示，或不能辨識其意思表示之效果
    ，為此爰依法聲請宣告聲請人為受監護宣告之人，並選定社
    會局為受監護宣告人之監護人、聲請人居住之機構社工李亞
    穎為會同開具財產清冊之人等語。
二、按對於因精神障礙或其他心智缺陷，致不能為意思表示或受
    意思表示，或不能辨識其意思表示之效果者，法院得因本人
    、配偶、四親等內之親屬、最近一年有同居事實之其他親屬
    、檢察官、主管機關、社會福利機構、輔助人、意定監護受
    任人或其他利害關係人之聲請，為監護之宣告。又法院為監
    護之宣告時，應依職權就配偶、四親等內之親屬、最近一年
    有同居事實之其他親屬、主管機關、社會福利機構或其他適
    當之人選定一人或數人為監護人，並同時指定會同開具財產
    清冊之人。法院選定監護人時，應依受監護宣告之人之最佳
    利益，優先考量受監護宣告之人之意見，審酌一切情狀，並
    注意下列事項：一、受監護宣告之人之身心狀態與生活及財
    產狀況。二、受監護宣告之人與其配偶、子女或其他共同生
    活之人間之情感狀況。三、監護人之職業、經歷、意見及其
    與受監護宣告之人之利害關係。四、法人為監護人時，其事
    業之種類與內容，法人及其代表人與受監護宣告之人之利害
    關係。民法第14條第1項、第1111條第1項、第1111條之1分
    別定有明文。
三、經查，聲請人主張之事實，業據其提出受宣告人親屬系統表
    、群力康復之家養護證明、戶籍謄本、同意書、中華民國身
    心障礙證明等件為證，並有本院職權查詢之全戶戶籍資料（
    完整姓名）查詢結果、稅務電子閘門財產所得調件明細表、
    臺中○○○○○○○○○110年8月17日中市霧戶字第1100003231號函
    及所附戶籍資料在卷可參。又本院為審驗聲請人之心神狀況
    ，於鑑定人即衛生福利部草屯療養院陳佩琳醫師前訊問聲請
    人，聲請人對於本院訊問其姓名、學經歷、婚姻狀態、親屬
    情形等，均能針對問題回答，然對於其年齡及今日因何事到
    場等問題，則答稱不知道等語，另經該院鑑定結果略以：鑑
    定期間，聲請人的語言理解能力、表達能力與現實感僅能回
    應簡單問題，根據美國精神疾病診斷與統計手冊第五版診斷
    準則，聲請人之精神科診斷為思覺失調症及失智症。聲請人
    之病情呈現慢性化，認知功能逐漸退化，自我照顧能力不佳
    ，許多工具性日常生活活動如交通、使用電話、家務、購物
    、就診、財務管理多需機構人員協助，建議在醫療、財務、
    生活應用與決策上由他人代理，以維護其權益。綜合上述聲
    請人之過去生活史、疾病史、身體檢查、精神狀態檢查及心
    理評估結果，聲請人因上述精神障礙與心智缺陷，致其不能
    為意思表示或受意思表示，或不能辨識其意思表示之效果等
    語，此有該院110年10月29日草療精字第110001441號函檢送
    之民事鑑定報告書1份附卷可參。綜上鑑定結果及聲請人接
    受訊問之情狀，本院認聲請人之精神狀態，已達不能為意思
    表示或受意思表示，且不能辨識其意思表示之效果之程度，
    爰依法為監護之宣告。
四、關於選定監護人部分，查聲請人前未訂有意定監護契約，有
    本院職權查詢司法院意定監護契約管理系統查詢結果資料在
    卷可參，另聲請人已離婚，並未育有子女，其父母均已歿，
    最近親屬僅餘其姊李邱蒜妹及其妹邱秀嫻，然經本院通知李
    邱蒜妹及邱秀嫻對本件聲請及聲請人指定之監護人、會同開
    具財產清冊人選表示意見，其等受合法通知，均未為任何表
    示，足見均無擔任監護人之意願，又聲請人請求指定社會局
    擔任其監護人，經本院函詢聲請人居所地之社政主管機關即
    南投縣政府，據覆聲請人並非該府開案安置之個案，依據衛
    生福利部107年10月16日衛授家字第1070902134號函釋意旨
    ，聲請人設籍臺中市，且由臺中市政府核定領有身心障礙第
    一類中度證明，建請選任臺中市政府為監護人等語，有南投
    縣政府110年8月20日府社福字第1100189658號函在卷可佐。
    另經本院函詢聲請人住所地之社政主管機關即臺中市政府，
    雖函覆聲請人係由南投縣主責安置計畫，長期居住於群力康
    復之家，建請由個案主管機關擔任監護人，又機構亦設於南
    投縣轄區可就近即時提供個案服務等語，有臺中市政府社會
    局110年9月6日中市社青字第1100102570號函在卷可佐，然
    查，聲請人設籍於臺中市，且其每月照顧費用，係由臺中市
    身心障礙者日間照顧及住宿式照顧費用補助每月新臺幣（下
    同）6000元，有群力康復之家110年8月24日群力康復家營管
    字第110080076號函在卷可明，再聲請人照護機構之社工即
    關係人李亞穎到庭表示：跟我們機構有聯繫的是臺中市政府
    ，他們有來詢問聲請人的狀況，由臺中市政府擔任聲請人之
    監護人較有利於聲請人等語（見本院110年9月24日訊問筆錄
    ），審酌聲請人目前居住於照護機構，其尚存之最近親屬均
    無擔任監護人之意願，亦無負擔聲請人之照護費用，而聲請
    人戶籍地之社政主管機關即臺中市政府，長期經辦各項社會
    福利業務，並有眾多學有專精之社會工作人員執行該處之業
    務，對於聲請人得享有之福利應甚為瞭解，並可加以協助，
    且聲請人目前亦由臺中市補助部分照顧費用，並參酌聲請人
    照護機構之社工李亞穎所為之前開表示後，堪認由關係人臺
    中市政府擔任聲請人之監護人，應符合聲請人之最佳利益，
    爰選定臺中市政府為聲請人之監護人。
五、另就指定會同開具財產清冊人選部分，聲請人請求指定關係
    人李亞穎擔任會同開具財產清冊之人，已獲李亞穎之同意，
    有其出具之同意書在卷可明，審酌關係人李亞穎為聲請人照
    護機構之社工，對於聲請人之財產及各項事務，甚為熟悉，
    由其擔任聲請人之會同開具財產清冊之人，應無不妥之處，
    爰依法指定關係人李亞穎為會同開具財產清冊之人。又依民
    法第1113條準用同法第1099條規定，監護開始時，監護人即
    關係人臺中市政府對於受監護宣告人即聲請人之財產，應會
    同關係人李亞穎，於2個月內開具財產清冊，並陳報法院，
    附此敘明。
六、程序費用負擔之依據：家事事件法第164條第2項。
中　　華　　民　　國　　110 　年　　11　　月　　11　　日
                                臺灣南投地方法院家事法庭
                                          法  官  柯伊伶
以上正本係照原本作成。
如對本裁定抗告須於裁定送達後10日內向本院提出抗告狀，並應
繳納抗告費新臺幣1,000元整。
中　　華　　民　　國　　110 　年　　11　　月　　11　　日
                                          書記官  白淑幻